【裁判字號】    98,交聲,63
【裁判日期】    980213
【裁判案由】    聲明異議
【裁判全文】
臺灣高雄地方法院交通事件裁定          98年度交聲字第63號
原處分機關  交通部公路總局高雄區監理所
異  議  人  甲○○
上列異議人即受處分人因違反道路交通管理處罰條例案件，對於
交通部公路總局高雄區監理所民國97年12月30日所為之裁罰處分
（原處分案號：高監自裁字裁80-B00000000號）聲明異議，本院
裁定如下：
    主  文
異議駁回。
    理  由
一、原處分意旨略以：異議人即受處分人甲○○駕駛之車牌號碼
    ZN-1076 號自用小客車，於民國97年12月11日11時21許，停
    放在高雄市○○○路56巷內身心障礙者機車停車格，有「停
    車位置不依規定」之違規，經高雄市政府警察局以97年12月
    15日高市警交字第B00000000 號舉發違反道路交通管理事件
    通知單（下稱舉發通知單）逕行舉發（對車輛所有人之處罰
    ，應歸責於車輛駕駛人甲○○），依道路交通管理處罰條例
    第56條第1 項第9 款規定裁處罰鍰新臺幣（下同）600 元。
二、聲明異議意旨則以：異議人之母黃家蓁所有之車號ZN-1076
    號自用小客車，領有高雄縣政府核發編號第14574 號身心障
    礙停車位識別證，該車自得停放身心障礙者專用停車位，而
    本件異議人停放之停車格，旁邊設有身心障礙者專用告示之
    標誌（即主標誌牌），於該標誌下方雖另立有「身心障礙機
    車停車格」之標示（即副牌），惟依道路交通標誌標線號誌
    設置規則第136 條規定，副牌為主標誌牌之輔助標誌，副牌
    若有特定車種禁止或專用，應清楚標示，否則副牌僅係輔助
    標示，其功用仍應以主牌為主，本件副牌僅指示殘障用機車
    可停放此處，並無表明係殘障用機車「專用」停車位，亦無
    禁止殘障用汽車之停放，執法人員依副牌取締，有失公平，
    為此聲明異議，請鈞院撤銷原處分等語。
三、按汽車駕駛人停車時，有停車時間、位置、方式、車種不依
    規定之情形者，處600 元以上1200元以下罰鍰，道路交通管
    理處罰條例第56條第1 項第9 款定有明文。其中關於停車之
    時間、位置、方式、車種，於道路交通安全規則第112 條第
    1 項第15款復有明文規定：「「停車時間、位置、方式及車
    種，如公路主管機關、市區道路主管機關或警察機關有特別
    規定時，應依其規定。」；再按副牌，為主標誌牌之輔助標
    誌，凡主標誌牌無法完全表達設置目的（如特定管制時段或
    車種）等，或僅為說明、教育性質者，得設置之，道路交通
    標誌標線號誌設置規則第136 條第1 項訂有明文，依其性質
    屬於前揭道路交通安全規則第112 條第1 項第15款之特別規
    定，而應優先於道路交通安全規則而為適用，因此，倘若行
    為人停車之時間、位置、方式、車種與該實施要點之規定內
    容有違，仍屬有道路交通管理處罰條例第56條第1 項第9 款
    之違規情事，合先敘明。
四、經查：
  (一)本件異議人甲○○所駕駛車牌號碼ZN-1076 號自用小客車，
    領有高雄縣政府核發編號第14574 號身心障礙停車位識別證
    ，於97年12月14日11時21分許，在高雄市○○○路56巷內身
    心障礙專用停車位停放時，標誌副牌上有載明身心障礙者「
    機車」停車格，有停車位置不依規定之違規，而經高雄市政
    府警察局交通大隊員警當場拍照逕行舉發等情，業據證人即
    舉發員警賴瑞均於本院調查中結證明確，並有上開舉發通知
    單1 份、採證照片7 幀附卷可稽，是異議人為身心障礙者，
    於設有身心障礙者「機車」停車格標誌之副牌旁停車格，停
    放領有身心障礙停車位識別證之自用小客車之事實，堪以認
    定。
  (二)異議人雖辯稱該副牌僅是記載機車停車格，並沒有標示禁止
    汽車停放，也沒有標示是機車專用，認為應標誌要清楚標明
    是否專用或是何種車種可以停放，這樣才清楚云云，並提出
    高雄市類似標誌設置相片7 幀為據。惟按道路交通標誌標線
    號誌設置規則第136 條第1 項公告施行，係依據道路交通交
    通管理處罰條例第4 條第2 項規定訂定之，並非機關內部實
    施要點，自有拘束人民之效力，依其性質屬於前揭道路交通
    安全規則第112 條第1 項第15款之車種的特別規定，具有強
    制力，異議人自應遵守本件標誌為機車停車格之規定，僅能
    於該處停放機車；況政府設置身心障礙者「機車」停車位，
    無非係為保障身心障礙者駕駛殘障用機車於停放車輛時，得
    以即時、迅速尋得車位停放減少身心障礙者因身心障礙所造
    成駕車之不便，然本件車牌號碼ZN-1076 號自用小客車為警
    舉發時，係停放在身心障礙者「機車」停車位，且前開「機
    車」停車位旁即有明顯標示汽車停車格一情，有卷附舉發照
    片7 張可按，異議人大可將所駕駛之自用小客車停放在汽車
    停車位內，其捨此而不為，任意將前開自用小客車停放於身
    心障礙者「機車」停車格，顯已造成其他身心障礙之機車駕
    駛人停放殘障用機車之困難。是異議人前開所辯，洵屬無據
    。從而原處分機關據以援引上開規定，裁處受處分人罰鍰60
    0 元，並無不當。本件聲明異議為無理由，應予駁回。
四、據上論斷，應依道路交通案件處理法第19條，裁定如主文。
中    華    民    國    98    年    2     月    13    日
                  交通法庭    法  官  莊珮君
以上正本證明與原本無異。
如不服本裁定，應於收受送達後5 日內向本院提出抗告狀。
中    華    民    國    98    年    2     月    13    日
                              書記官  秦富潔


司法院資訊處製作；財團法人民間司法改革基金會備份。
